【裁判字號】    94,上訴,1675
【裁判日期】    950321
【裁判案由】    違反毒品危害防制條例
【裁判全文】
臺灣高等法院高雄分院刑事判決        94年度上訴字第1675號
上  訴  人
即  被  告  丙○○
選任辯護人  史乃文律師
上列上訴人因違反毒品危害防制條例案件，不服臺灣高雄地方法
院94年度訴字第2037號中華民國94年9月19日第一審判決（起訴
案號：臺灣高雄地方法院檢察署94年度偵字第11807 號），提起
上訴，本院判決如下：
     主  文
上訴駁回。
     事  實
一、丙○○明知甲基安非他命（起訴書誤為安非他命）係毒品危
    害防制條例所管制之第二級毒品，非經許可不得販賣，竟基
    於意圖營利之概括犯意，於民國（下同）94年5 月16日14時
    許，由甲○○以0000000000號行動電話門號與丙○○所持門
    號0000000000號之行動電話聯繫，約定在高雄縣岡山鎮○○○路152 號丙○○經營之「小莉小吃部」見面，而於同日15
    時許，在該小吃部停車場，甲○○支付新臺幣（下同）3,00
    0 元之代價予丙○○後，丙○○即販賣交付重量不詳之第二
    級毒品甲基安非他命1 包予甲○○。甲○○復於同月26 日
    23時19分許，以上揭0000000000號行動電話門號撥打丙○○
    所持0000000000號行動電話門號，以暗語「砂石」代表第二
    級毒品甲基安非他命，向丙○○表示欲購買第二級毒品甲基
    安非他命，丙○○則承上述概括犯意，於同月27日16時10分
    許，在高雄縣彌陀鄉○○○路60號「南寮漁會」停車場與甲○○會面，並以34,000元代價，販賣交付第二級毒品甲基安
    非他命1 包（驗後毛重39.4公克）予甲○○。嗣甲○○於94
    年5 月27日17時許，在高雄市○○區○○路「德民黃昏市場
    」之某巷子內為警查獲，員警並在其所有而停放於該址之牌
    照號碼6709-JC 號自用小客車內皮包，扣得上開丙○○販賣
    予甲○○之第二級毒品甲基安非他命1 包（驗後毛重39.4公
    克），經甲○○供出毒品係購自丙○○後，警方遂又於同日
    21時20分許，在高雄縣彌陀鄉南寮村彌陀區漁會前停車場，
    逮捕丙○○，並扣得其持有使用之ANYCALL 廠牌手機1 支（
    含門號：0000000000號之SIM 卡1 張）。
二、案經臺南市警察局第一分局報告臺灣高雄地方法院檢察署檢
    察官偵查起訴。
     理  由
壹、程序方面：
一、按被告以外之人（包括證人、鑑定人、告訴人、被害人及共
    同被告等）於審判外之言詞或書面陳述，原則上屬傳聞證據
    ，依刑事訴訟法第159 條第1 項規定，並無證據能力。本件
    證人甲○○於警詢時之陳述，屬審判外之陳述，然該證人於
    法院審理時既經到庭作證，其在警詢時之陳述，與審判中之
    證述，如有不符時，其先前在警詢時之陳述，具有較可信之
    特別情況，且為證明犯罪事實存否所必要者，仍得為證據。
二、證人依法應具結而未具結者，其證言不得作為證據，刑事訴
    訟法第158 條之3 定有明文，本件證人甲○○於94年5 月28
    日在檢察官偵查中之證述，因未經具結，應無證據能力。然
    證人在檢察官偵查中之陳述，雖亦屬傳聞證據，惟徵諸我國
    刑事訴訟制度及實際運作情形，檢察官於偵查中均能遵守法
    律規定，不致有違法取供之情形，其可信性極高，是刑事訴
    訟法第159 條之1 第2 項，乃特別規定被告以外之人於偵查
    中向檢察官偵查中所為陳述，除顯有不可信之情況者外，得
    為證據，以符實際。本案證人甲○○於94年6 月7 日在檢察
    官偵查中之證述，既經具結擔保證詞之真實性，且未據其事
    後提及檢察官在偵訊時有任何不法取供之行為，客觀上並無
    顯不可信之情況，是該證人上揭於94年6 月7 日在檢察官偵
    查中之證言，應具有證據能力。
貳、實體方面：
一、訊據上訴人即被告丙○○固不否認曾持門號0000000000號行
    動電話與甲○○所持門號0000000000號行動電話聯繫，並在
    高雄縣岡山鎮○○○路152 號「小莉小吃部」見過甲○○之
    事實，惟矢口否認有販賣第二級毒品甲基安非他命之犯行，
    辯稱：伊從未曾販賣第二級毒品甲基安非他命予甲○○，因
    甲○○與伊有金錢往來之糾紛；而涉犯毒品危害防制條例者
    ，若供出上手，依法可獲得減刑，是甲○○指證伊販賣第二
    級毒品甲基安非他命，自難採信；又甲○○為警查獲時所採
    之尿液，經送驗未呈毒品陽性反應，顯見其並非單純施用毒
    品之人，而販賣毒品者，通常會隨身攜帶毒品及夾鏈袋、磅
    秤等販賣毒品之工具，惟伊為警查獲時，並未查獲任何毒品
    或販賣毒品之工具，且伊長期受監聽，若伊確有從事販賣毒
    品之行為，自監聽譯文即應得知伊販賣毒品之時間、地點及
    金額，然本案卻無法從監聽譯文中，獲悉伊販賣毒品之時間
    、地點及金額；至於監聽譯文中之「砂石」，係因伊有從事
    砂石生意工作而提及，尚難認係第二級毒品甲基安非他命；
    又伊於94年5 月27日下午3 時至5 時許，係在高雄縣橋頭鄉
    之偉宗保養廠向車主陳林鵠購買汽車，並支付定金1 萬元予
    代售人戊○○，證人甲○○所述伊於是日下午4 時10分許在
    彌陀鄉南寮漁會停車場販賣甲基安非他命乙節，應非事實云
    云。
二、然查：
  (一)被告先後於94年5 月16日15時及同月27日4 時10分許，分別
    在高雄縣岡山鎮○○○路152 號「小莉小吃部」及高雄縣彌
    陀鄉○○○路60號「南寮漁會」停車場，各以3,000 元及34
    ,000 元 之價格，先後將重量不詳之第二級毒品甲基安非他
    命1 包及驗後毛重39.4公克之甲基安非他命1 包，販賣交付
    予證人甲○○之事實，業據證人甲○○於警詢時證稱：「（
    妳如何向丙○○購買二級毒品安非他命？共購買幾次？分別
    於何時？在何地如何交易？數量為何？）答：我都是以我的
    行動電話0000000000打給丙○○的行動電話0000000000 和
    他聯絡購買毒品。我共向他購買2 次；第1 次在94年5 月16
    日15時許，在高雄縣岡山鎮○○○路152 號『小莉小吃部』
    和他見面，然後丙○○和我一同到我停放在小吃部停車場的
    自小客車內交易毒品，購買安非他命1 小包，重量我不知道
    ，價錢為新臺幣3,000 元。第2 次即是這次。」等語（見警
    卷第8 頁）；其於94年6 月7 日檢察官偵查中結證稱：「（
    被告有無做違法的事？）不知道；但是我知道他有辦法拿到
    安非他命，所以曾經請他幫我拿過2 次，1 次是在5 月16日
    ，他拿給我1 小包安非他命，我給他3,000 元，另1 次是在
    5 月28日，我用3 萬4,000 元買了39.4公克的安非他命，後
    來就被警察查獲」、「（電話中如何講要買安非他命？）買
    糖果或是買砂石」等語（見偵字第11807 號卷第27、28頁）
    ；其於原審審理時亦結證稱：「（有無在94年5 月16日下午
    3 時許，在高雄縣岡山鎮○○○路『小莉小吃部』以3,000
    元的代價向丙○○購買1 包甲基安非他命？）有，但確切日
    期不記得」、「（94年5 月27日下午15時左右，妳在高雄市
    楠梓區○○路德民黃昏市場旁巷子遭警查獲時，警察在妳車
    上所查扣的39.4公克的甲基安非他命是何人的？）是我的」
    、「（為何有這包甲基安非他命？）我當天去丙○○那裡拿
    的」、「（第2 次妳遭查扣到的甲基安非他命，妳說是向丙○○拿的，是何意思？）我託他幫我買的」、「（第2 次妳
    託丙○○幫妳買的甲基安非他命，丙○○跟妳拿了多少錢？
    ）我拿給他3 萬多元」、「（妳曾於94年5 月26日晚上11時
    19 分23 秒打電話給丙○○，妳問丙○○之前那砂石還有嗎
    ？妳與丙○○在電話當中所談的砂石是指什麼？）安非他命
    」等語（見原審卷第128 頁、第130-131 頁、第133 頁）；
    其於本院審理時仍到庭結證稱：伊確有向被告購買甲基安非
    他命無訛（見本院95年2 月31日筆錄）。
  (二)而觀諸卷附通訊監察譯文記載之內容：(1)證人甲○○曾於94
    年5 月16日14時17分57秒許及同日15時5 分8 秒許，持門號
    0000000000號行動電話與被告所持門號0000000000號行動電
    話通聯，約定至被告店裡會面（見警卷第27頁），核與證人
    甲○○上揭證稱：於94年5 月16日15時許，在「小莉小吃部
    」與被告見面，購買第二級毒品甲基安非他命等語相符。(2)
    證人甲○○另曾於94年5 月26日23時19分33秒許，持上揭00
    00000000號行動電話門號向被告表示：「之前那砂石還有嗎
    」、「你可以幫我問一下嗎」、「如果有聯絡上，就馬上處
    理」等語（見警卷第34頁），而欲向被告購買第二級毒品甲
    基安非他命，並於同月27日15時59分58秒，證人甲○○再以
    行動電話與被告通話，被告詢問：「妳下來了嗎？」，證人
    甲○○回稱：「我下來了」，被告問：「我怎麼沒看到」，
    證人甲○○表示：「我馬上到，我在上保這邊了。哇，我開
    錯了，開到海邊這裡」、「我開到港口了，要在檳榔攤嗎？
    」，被告回稱「對啊。」，證人甲○○遂表示：「我5 至6
    分鐘就到了」等語（見警卷第35頁），依該通話內容，堪認
    證人甲○○當日確曾駕駛車輛前往特定地點與被告會面；而
    與證人甲○○上述證稱：在電話中以砂石之暗語代表甲基安
    非他命，且於94年5 月27日與被告會面購買第二級毒品甲基
    安非他命等語，相互一致。參照被告供稱：確曾在「小莉小
    吃部」見過證人甲○○，並曾在94年5 月27日下午在高雄縣
    彌陀鄉漁會前面檳榔攤與人聊天等語（見原審卷第31頁、同
    上偵查卷第9 頁），則亦與上揭通訊監察譯文顯示被告曾先
    後於94年5 月16日及同月27日，與證人甲○○約定在「小莉
    小吃部」見面，以及在高雄縣彌陀鄉漁會前檳榔攤會面等情
    相符，堪認證人甲○○上揭證述，確屬非虛。被告雖辯稱94
    年5 月27日下午3 時至5 時許，伊是在高雄縣橋頭鄉之偉宗
    保養廠為其女兒購車，不可能如證人甲○○所證是日下午4
    時10分向伊購買毒品等語，並舉傳該保養廠之負責人戊○○
    ，及提出1 紙汽車買賣契約書1 紙為證；然此不在場證明，
    已與被告於原審供稱：94年5 月27日下午4 時30分伊是在左
    營天公廟拜拜，回到南寮漁會時已經5 點30分了等語（見原
    審卷第31頁），並未提及買車之事不符。證人戊○○於本院
    審理時雖亦到庭結證稱：印象中當天丙○○係於下午4 點多
    到達汽車修護廠買車，約5 點半伊要下班時離開，買賣汽車
    契約書上之代售人確是伊等語（見本院95年2 月21日筆錄）
    ，然縱有買賣汽車之事實，但觀諸該合約書，並未註明該日
    之時點，證人戊○○證述被告買車之時點應係符合被告所辯
    ，並不實在，而不足採信；該買賣合約書亦只能證明被告於
    是日確有購車之事實，不能證明被告並未與證人甲○○見面
    而有販賣毒品甲基安非他命予張女之情事。
  (三)另警方係於94年5 月27日17時許，在高雄市○○區○○路「
    德民黃昏市場」之某巷子內，查獲證人甲○○等情，除經證
    人甲○○證陳屬實外，並有記載執行搜索時間為94年5 月27
    日17時0 分許至同日17時10分止之臺南市警察局第一分局搜
    索扣押筆錄1 份附卷可稽。而當日在證人甲○○所有牌照號
    碼6709-JC 號自用小客車內，扣得之晶體1 包，經送高雄醫
    學大學附設中和紀念醫院以薄層色層分析法（TLC）及 氣體
    色層質譜分析法（GC-MS）鑑 驗結果，確係第二級毒品甲基
    安非他命無訛（驗後毛重39.4公克），有該醫院94年7 月19
    日（報告編號：0000-000號）檢驗報告1 紙在卷可佐（見原
    審卷第85頁）。對照證人甲○○證稱：於94年5 月26日23時
    許，曾以行動電話向被告表示欲購買「砂石」即第二級毒品
    甲基安非他命後，於翌日14時許，在高雄縣彌陀鄉○○○路
    60號「南寮漁會」停車場會面，以3 萬4,000 元之價格，向
    被告購得第二級毒品甲基安非他命1 包等語，以及證人甲○○於94年5 月27日16時10分許與被告會面購買毒品後，隨即
    於同日17時即為警查獲，因證人甲○○駕駛車輛自高雄縣彌
    陀鄉返回高雄市楠梓區亦需相當之時間，堪認證人甲○○應
    係在高雄縣彌陀鄉與被告會面後，立即駕車返回高雄市楠梓
    區，是扣案之第二級毒品甲基安非他命1 包，確係被告販賣
    交付予證人甲○○，要屬無疑。
  (四)證人甲○○就何時向被告購買第二級毒品甲基安非他命，以
    及係持何行動電話門號與被告聯絡等事項，於原審審理時證
    稱：不復記憶等語（見原審卷第128 至129 頁），而於94年
    6 月7 日檢察官偵訊時，就其第2 次向被告購買第二級毒品
    甲基安非他命之日期，證稱：「另1 次是在5 月28日」等語
    （見同上偵查卷第25頁），雖均與警詢之證述內容，有所不
    符，惟因人之記憶，常隨時間之經過而日趨模糊，毋寧是正
    常之現象，而證人甲○○就向何人購買第二級毒品、購買幾
    次、購買之金額、地點、以及以暗語「砂石」稱呼第二級毒
    品甲基安非他命等事項，則自警詢時起至原審審理中之證述
    ，均大致一致，於本院審理時仍堅稱有向被告購買甲基安非
    他命2 次，自堪採信其關於向被告連續2 次購買第二級毒品
    甲基安非他命部分之證述為真。本院審酌被告於警詢之證述
    ，係距離案發時間最近，記憶最為深刻，是關於證人甲○○
    向被告購買第二級毒品甲基安非他命之時間、地點及金額，
    自應以證人甲○○於警詢之陳述為準。
  (五)另證人甲○○就其何時施用第二級毒品甲基安非他命乙節，
    於原審證稱：伊第1 次購買後隔幾小時即行施用等語（見原
    審卷第133 頁），與其於警詢及檢察官偵查中證稱：伊係於
    94 年5月25日16時許，施用第二級毒品甲基安非他命等語（
    見警卷第8 頁、同上偵查卷第11頁)， 有所齟齬外，其餘就
    其如何施用第二級毒品甲基安非他命、施用地點及施用次數
    等情節，自警詢、檢察官偵查至原審審理中，均一致證稱：
    伊係以火燒烤鋁箔紙，吸食因此產生之煙霧方式，在其住處
    樓下停車場之車內，施用第二級毒品甲基安非他命，而伊僅
    施用1 次等語綦詳（見警卷第8 頁、見同上偵查卷第11頁、
    原審卷第126 頁、第128 頁、第133 頁）；而人體服用甲基
    安非他命後，尿液可檢出甲基安非他命之時間，與服用劑量
    、服用頻率、服用方式、飲用水量之多寡、個人體質及其代
    謝情況等因素有關，依個案而異，則證人甲○○不論係如其
    於原審審理時所言，於94年5 月16日後幾小時內施用第二級
    毒品甲基安非他命，或係如其於警詢及檢察官偵查中所言，
    於同月25日16時許施用第二級毒品甲基安非他命，因距離其
    於同月27日22時30分許採集尿液之時點，均已逾2 日之久，
    斟酌證人甲○○係第1 次施用第二級毒品甲基安非他命，是
    其證稱：當日施用之甲基安非他命數量甚微等語，應屬實情
    ，則證人甲○○因施用第二級毒品甲基安非他命之數量甚少
    ，且非直接注射入身體施用，距離其採尿之時已逾2 日，是
    其尿液檢體雖經長榮大學檢驗呈現甲基安非他命陰性反應，
    此有長榮大學94年6 月16日暨臺南市警察局第一分局偵辦涉
    嫌毒品危害防制條例案送驗尿液及年籍對照表各1 紙附卷為
    證（見原審卷第38至39頁），亦不足以否定證人甲○○曾施
    用第二級毒品甲基安非他命之事實，是被告以證人甲○○之
    尿液送驗未呈甲基安非他命陽性反應為由，認證人甲○○關
    於購買第二級毒品甲基安非他命係供己施用之證述，並非真
    實，尚屬無據。況證人甲○○購買之第二級毒品甲基安非他
    命之原因，縱非供一己施用，而係欲轉賣他人、轉讓他人或
    與他人共同施用，亦與證人甲○○指證被告是否販賣第二級
    毒品甲基安非他命之真實性，並無必然之關係，是被告以證
    人甲○○未曾施用第二級毒品甲基安非他命，進而質疑證人
    甲○○指證向被告購買第二級毒品甲基安非他命之真實性，
    容有未合。
  (六)被告為警查獲後，警員詢問其所使用之行動電話門號時，被
    告先是辯稱：伊除使用0000000000號行動電話門號外，並無
    使用其他行動電話門號云云（見警卷第2 頁），嗣經警提示
    自被告身上扣得之ANYCALL 廠牌手機及行動電話門號000000
    0000號之SIM 卡時，始再辯稱：該0000000000號行動電話門
    號及ANYCALL 廠牌手機，係綽號「阿國」之男子於94年5 月
    26日16時，在小莉小吃部交予伊使用，但伊從未曾由該手機
    接獲證人甲○○以0000000000號行動電話門號撥打之電話等
    語（見警卷第3 頁），警員遂操作該扣得ANYCALL 廠牌手機
    之來電顯示功能，並提示該手機曾於94年5 月27日14時16分
    及同日15時59分接獲0000000000行動電話門號電話，用以質
    問被告，被告竟又辯稱：伊確曾接獲該2 通電話，但不清楚
    係何人撥打等語。惟觀諸94年5 月27日15時59分58秒之通訊
    監察譯文內容（見警卷第34頁），係關於證人甲○○前往約
    定地點之途中，以行動電話與被告溝通詢問會面地點之對話
    ，若被告不清楚係證人甲○○撥打之電話，又如何與證人甲○○進行溝通與對話；又海岸巡防總局南部地區巡防局（以
    下簡稱南巡局）台南市機動查緝隊，為偵辦高雄市左營區不
    良份子綽號「柱仔」者之販毒案，乃向臺灣高雄地方法院檢
    察署檢察官申請監聽該「柱仔」使用之0000000000號行動電
    話，期間自94年4 月20日至5 月19日，上開電話被監聽後，
    即發現被告於同年4 月25日起，即曾以該扣案之0000000000
    號行動電話與「柱仔」使用之上開電話聯絡，偵辦單位遂懷
    疑被告為「柱仔」之上游販毒者，且曾於同年5 月16日，以
    該行動電話門號與證人甲○○進行通聯，約定至小莉小吃部
    會面，有上揭通訊監察譯文1 份附卷可憑，而被告於原審準
    備程序亦自承稱：證人甲○○曾於94年4 月15日撥打電話該
    0000000000號行動電話門號，向伊借錢等語（見原審卷第31
    頁），是被告辯稱：扣案之0000000000號行動電話門號，係
    綽號「阿國」之男子於94年5 月26日交付予伊使用云云，即
    與事實不符。審酌被告供稱其原自己使用之0000000000號行
    動電話門號，與扣案向「阿國」所借之0000000000號行動電
    話門號，分屬不同之行動電話門號，而被告使用該扣案之00
    00000000號行動電話門號，時間長達1 月以上，縱然被告因
    未特別記憶扣案之行動電話門號，而不清楚該門號為000000
    0000號，但絕無可能不知該0000000000號行動電話門號之存
    在，是被告於警詢之初，特意隱瞞曾使用扣案之0000000000
    號行動電話門號之事實，已然啟人疑竇。被告雖質疑偵辦單
    位申請監聽0000000000號行動電話是否已明確獲得被告販賣
    之情資，或情資僅指持用該電話人販毒，若為後者，該持用
    人是否確為被告，即有可疑。然查偵辦單位係監聽「柱仔」
    者之0000000000號行動電話，發現與該電話通聯之00000000
    00號行動電話持用人為「柱仔」之販毒上游者，另由監聽00
    00000000號行動電話，發現該電話與甲○○使用之00000000
    00號行動電話之通話內容疑似為進行毒品交易，於94年5 月
    27日下午前往約定地點查緝時，已交易完畢，偵辦單位發現
    甲○○駕車離開現場，遂於是日下午5 時許，在高雄市○○
    區○○路德民黃昏市場旁巷子內，發現張女駕駛之車號6709
    -JC 自小客車後，隨即攔車檢查，張女主動打開其手提包，
    當場查扣甲基安非他命乙包（毛重39.4公克），遂將張女逮
    捕，張女供稱毒品係向被告購買，偵辦單位於同日晚上再於
    彌陀鄉南寮區漁會之停車場查獲被告之情，業據台南市警察
    局第一分局刑事案件報告書載述綦詳，並有監聽申請書、通
    聯紀錄南巡局94年12月14日南市機字第0940023337號、95年
    1 月5 日南市機字第0950000359號函存卷可參，而被告亦不
    否認有使用該0000000000號行動電話與甲○○聯繫，則持用
    該電話與「柱仔」聯繫者，應係被告無疑。至該「柱仔」申
    請之0000000000號行動電話之使用人己○○於本院審理時證
    稱：伊何時申請使用該電話，已忘記了，使用5 個月即遺失
    ，遺失前都是伊與伊僱用之工人在使用，伊工人中沒有綽號
    「柱仔」者等語，縱無法查出該「柱仔」者係何人，但並不
    影響被告確有販賣甲基安非他命予甲○○之事實，被告執上
    情徒事爭執，並無意義。
  (七)又被告確曾見過證人甲○○，此據被告及證人甲○○於原審
    陳述甚詳（見原審卷第31頁、第128 頁、第130 頁）。而被
    告於警詢時，即經警員詳細告知證人甲○○指證以00000000
    00號行動電話與被告所持0000000000號行動電話聯繫後，於
    94年5 月27日16時10分許，在高雄縣彌陀鄉南寮村彌陀社區
    漁會前停車場從事毒品交易，此有被告於94年5 月28日警詢
    筆錄1 份在卷足佐，而被告及證人甲○○並經警於同月28日
    ，一同移送臺灣高雄地方法院檢察署進行偵訊，此亦有被告
    及證人甲○○於同日偵訊筆錄各1 份附卷可憑，是被告自為
    警查獲之初，即已知悉係證人甲○○指證其販賣第二級毒品
    甲基安非他命之事。則被告果真與證人甲○○僅有數面之緣
    ，甚或如被告於本院所稱與證人甲○○之間，存有金錢往來
    之糾紛，何不於警詢及偵查之初，即據實以告，卻一再否認
    與證人甲○○相識之事實，辯稱：未曾接獲證人甲○○之來
    電，不認識證人甲○○，亦與證人甲○○素無怨隙，不清楚
    證人甲○○為何指證其販賣第二級毒品甲基安非他命云云（
    見警卷第3 至4 頁、同上偵查卷第9 頁），顯見被告畏罪心
    虛，而刻意隱匿其認識證人甲○○之事實。至於被告於原審
    審理中辯稱：伊於警詢及偵訊時表示不認識證人甲○○，意
    思是指不知證人甲○○之真實姓名云云（見原審卷第14頁、
    第142 頁），因被告於94年5 月28日偵訊時，檢察官係訊問
    ：「為何甲○○說你賣毒品給她？」，而被告則辯稱：「我
    不認識她，為何她這樣說，我不知道」等語（見同上偵查卷
    第9 頁），依當日訊問及回答之內容，係針對證人甲○○指
    證被告販賣毒品之動機所為，而與證人甲○○之真實姓名，
    毫不相干，是被告上揭所辯：伊於警詢及偵查之初，之所以
    供稱不認識證人甲○○，係指伊不知證人甲○○之真實姓名
    云云，即無足採。被告於本院審理時雖又辯稱：伊因罹患鼻
    咽癌，接受化學治療，而導致甲狀腺功能低下，智能退化及
    聽力障礙，故於檢警偵訊有關認識甲○○之事，因記憶衰弱
    及聽力受損，始有與原審供述不一致之情形，並出具長庚紀
    念醫院出具之診斷書為證，然觀諸警偵訊筆錄，被告之對答
    順利完整，其就有關構成犯罪事實之事項，則知避，安能
    謂其因上開病情而影響其供述之正確性，上開辯解，應不足
    取。
  (八)被告於原審及本院審理辯稱：因伊與證人甲○○有金錢往來
    之關係，證人甲○○可能因而誣陷伊販賣第二級毒品甲基安
    非他命云云，不僅與其於警詢及偵查之初供稱：不認識證人
    甲○○等語不符（見警卷第3 至4 頁、同上偵查卷第9 頁）
    ，亦與被告於94年6 月7 日檢察官偵訊及原審法院94年6 月
    16 日 移審訊問時供稱：伊與證人甲○○之前夫有金錢糾紛
    ，證人甲○○之前夫尚積欠伊16萬元等語（見同上偵查卷第
    26頁，原審卷第12至13頁），全然未曾提及證人甲○○亦積
    欠其款項乙節不符，而證人甲○○雖曾於94年5 月13日21時
    40分，撥打電話向被告借款，但事後被告並未借貸任何款項
    予證人甲○○，除經被告於原審自承在卷外（見原審卷第13
    4 頁），核與證人甲○○於原審及本院證述情節相符（見原
    審卷第125 頁），因證人甲○○實際上並未自被告處借得任
    何款項，則證人甲○○證稱：伊與被告並無金錢往來等語（
    見原審卷第125 頁），尚難認有何不實之處，是被告及其辯
    護人以證人甲○○與被告之間，存有金錢往來之關係為由，
    認證人甲○○可能虛構被告販賣第二級毒品甲基安非他命之
    事實，誣陷被告，顯屬誤會。況且，果如被告所言，伊確曾
    多次借款予證人甲○○及其前夫，則被告對於證人甲○○及
    其前夫，顯有恩惠，證人甲○○若欲誣陷，豈有不誣陷與其
    有仇怨之他人，反而誣陷對其有恩之被告之理！由此足見，
    被告辯稱：證人甲○○與被告因有金錢往來關係，證述難免
    偏頗云云，無非係臨訟卸責之詞，不足採信。至於證人甲○○於原審對於被告之辯護人詰問，是否於94年5 月13日21
    時40分許，撥打電話向被告借款時，固然曾一度拒絕回答，
    但因證人對特定問題拒絕回答之原因眾多不一，尚無法據此
    推論證人甲○○之證述，即有不實。
  (九)被告於原審審理中供稱：因伊從事砂石仲介業務，而94年5
    月26日證人甲○○撥打電話予伊，係為向伊購買填路之級配
    砂石等語（見原審卷第143 頁、提貨單5 本第14頁），並提
    出提貨單99張為證，並舉傳證人丁○○於本院審理時到庭結
    證稱：卷附之提貨單係伊所開，被告叫伊去負責砂石車出場
    之開單，存根聯上寫「仁」字是代表仁武，是從旗山之圓潭
    載到仁武，開單的時候伊是受被告僱用等語（見本院95年2
    月21日筆錄），固可認定被告有從事砂石仲介業務，然證人
    甲○○於本院審理時證述並未打電話向被告訂購砂石等語，
    其於原審審理時且證稱：伊係從事健康食品直銷業務等語明
    確（見原審卷第133 頁），即被告於檢察官偵查中亦供稱：
    伊未曾販賣砂石予證人甲○○，至於為何會在電話中如此說
    ，伊亦不瞭解等語（見同上偵查卷第10頁），足證被告並未
    販賣砂石予甲○○，且正因其從事砂石仲介業務，始會在約
    定毒品買賣交易電話中，使用「砂石」之暗語，亦可見證人
    甲○○所證砂石係毒品甲基安非他命之暗語云云，可以採信
    。
  (十)甲基安非他命係毒品危害防制條例所管制之第二級毒品，業
    經政府嚴禁流通，並強力查緝，一般毒品交易，風險甚高，
    稍一失慎將面臨法律之嚴厲制裁，故毒品交易者，莫不以極
    端隱密之方式進行，以減少遭查獲之風險，而檢警機關經常
    利用監聽方式進行蒐證，則經報章媒體多次披露，從事毒品
    交易之人，對此不可能不知，因而毒品交易者，為防範電話
    遭檢警機關監聽，均使用暗語進行溝通，並避免在電話中交
    談關於毒品交易之相關細節，故檢警機關對可能涉犯毒品危
    害防制條例者，長期實以通訊監察，若能因此獲得毒品交易
    之蛛絲馬跡，以進行相關之查訪及蒐證，即屬難能可貴，不
    可能期待經由電話監聽而得知毒品交易之時間、地點及金額
    ，是被告之辯護人以被告長期受監聽為由，認被告果真販賣
    第二級毒品甲基安非他命，自可從監聽過程中得知被告販賣
    第二級毒品甲基安非他命之時間、地點及金額，顯係出自對
    偵查實務之片面誤解，而為之不當推斷。再販賣毒品者，一
    旦為警查獲，即面臨遭判重刑之風險，若非必要，衡情自不
    可能隨身攜帶毒品或毒品販賣之相關工具，徒增遭檢警機關
    緝獲之風險，是被告之辯護人認販賣毒品者，通常會隨身攜
    帶毒品及夾鏈袋、磅秤等販賣毒品之工具，顯與一般經驗法
    則相悖，則其根據該不當基礎，進而推論被告為警查獲時，
    並未查獲任何毒品或販賣毒品之工具，足見被告並未販賣第
    二級毒品甲基安非他命，自無可採。
  (十一)毒品危害防制條例第17條固然規定：「犯第4 條第1 項至第
    4 項、第5 條第1 項至第4 項前段、第6 條第1 項至第4 項
    、第7 條第1 項至第4 項、第8 條第1 項至第4 項、第10條
    或第11條第1 項、第2 項之罪，供出毒品來源，因而破獲者
    ，得減輕其刑。」依證人甲○○於94年5 月28日警詢筆錄之
    記載，警員就扣案之第二級毒品甲基安非他命之來源，詢問
    證人甲○○時，並未特別告知證人甲○○若供出毒品來源，
    得依毒品危害防制條例第17條規定，獲得減刑之寬典，此觀
    該日警詢筆錄之記載，即屬明瞭；而證人甲○○僅有國中肆
    業之智識程度，並非法律專業人員，且前無違反毒品條例案
    件之前科紀錄，此經證人甲○○陳稱在卷，衡情證人甲○○
    應不知悉毒品危害防制條例第17條減刑規定之存在，自無因
    為獲得適用毒品危害防制條例第17條之規定而設詞誣攀被告
    之可能。況且，證人甲○○僅涉犯施用第二級毒品甲基安非
    他命犯行，因係初犯，依現行毒品危害防制條例之規定，僅
    需處以觀察勒戒、強制戒治之保安處分，而無庸施以刑罰之
    制裁，是證人甲○○即無遭受刑罰之危險，且其供出被告，
    亦無法免除觀察勒戒或強制戒治之程序，則證人甲○○自無
    為圖減免刑度而誣陷被告之必要。又毒品危害防制條例第17
    條規定之存在，僅係涉犯毒品危害防制條例案件者，有可能
    藉由虛構毒品來源，以獲得減刑寬典之動機，非必然可推斷
    涉犯毒品危害防制條例者之所以供出之毒品來源，均係基於
    得適用毒品危害防制條例第17條規定，以減輕其刑之動機，
    否則，毒品危害防制條例第17條之規定，既然僅有使無辜之
    人遭致刑事追訴之風險，而無增加破獲真正毒品供應者之機
    率，該條文之存在即失其正當性。證人甲○○歷次關於連續
    2 次向被告購買第二級毒品甲基安非他命之陳述，均屬一致
    ，且核與卷附通訊監察譯文相符，而證人甲○○僅係施用第
    二級毒品甲基安非他命之初犯，並無遭受刑罰之危險，當無
    為獲減刑而誣陷他人之理由，從而，被告以證人甲○○係為
    適用毒品危害防制條例第17條之規定，以獲得減刑寬典為由
    ，而認證人甲○○關於被告販賣第二級毒品甲基安非他命之
    指證，有所偏頗云云，與情理不符，應不足採。
  (十二)又販賣第二級毒品甲基安非他命，係違法行為，非可公然為
    之，而甲基安非他命並無公定之價格，各次販賣毒品之價格
    ，可能因買賣雙方關係之深淺、需求量之多寡、來源是否充
    裕、查緝是否嚴緊、購買者遭查獲時供述販買者之可能風險
    之不同而異其標準，非可一概而論，從而販賣之利得，除被
    告坦承犯行或價量俱臻明確外，委難察得實情。然第二級毒
    品甲基安非他命物稀價昂，且為政府嚴予查緝之物，販賣第
    二級毒品甲基安非他命者，苟無利可圖，應無甘冒被供出來
    源或被檢警查緝法辦之風險，而平價或低價販賣第二級毒品
    甲基安非他命之理，故被告先後2 次販賣第二級毒品予證人
    甲○○，其取得之價格必較出售之價格低廉，或以同一價格
    販賣而減少毒品之份量，以從中賺取買賣價差牟利，足認其
    具有營利之意圖甚明。至於證人甲○○於94年6 月7 日偵訊
    時及原審審理時證稱：「我知道他（指被告）有辦法拿到安
    非他命，曾經請他幫我拿過2 次」、「（第2 次你遭查扣到
    的甲基安非他命，你說是向丙○○拿的，是何意思？）我託
    他幫我買的」等語（見同上偵查卷第25頁、原審卷第130 頁
    ），真意在於被告並未生產製造第二級毒品甲基安非他命，
    而係經由管道取得第二級毒品甲基安非他命後，由證人甲○○支付金錢予被告，被告並將取得之第二級毒品甲基安非他
    命交付予證人甲○○，此經證人甲○○證述在卷（見原審卷
    第132 頁），是被告既然就毒品之數量及金額與證人甲○○
    達成合意後，再於約定之時間、地點，交付第二級毒品甲基
    安非他命予證人甲○○，並收受證人甲○○支付之現金，則
    被告所從事之行為，即係販賣第二級毒品之構成要件之行為
    ，且因被告與證人甲○○僅有數面之緣，並無特別之交情或
    淵源，已如前述，被告自不可能在無利可圖之情形下，平白
    為證人甲○○取得第二級毒品甲基安非他命後，再以同一價
    格或低於取得價之價格轉讓予證人甲○○，職是之故，尚不
    得以證人甲○○未能精準辨別向被告購買毒品及委託被告購
    買毒品之用詞，遽認被告僅係單純幫助證人甲○○施用第二
    級毒品甲基安非他命。
  (十三)綜上所述，被告所辯各節，均不足採信，本案事證明確，被
    告上揭連續販賣第二級毒品甲基安非他命之犯行，洵堪認定
    ，應予依法論科。至被告雖聲請傳喚證人乙○○以證明有無
    請甲○○向被告借錢，或代詢建材用之砂石等情，經本院傳
    喚乙○○無著（被告並未呈報地址），且本院認事證已明，
    無庸再予傳喚，附此敘明。
三、核被告所為，係犯毒品危害防制條例第4 條第2 項之販賣第
    二級毒品罪。被告持有第二級毒品之低度行為，應為販賣第
    二級毒品之高度行為所吸收，不另論罪。被告先後2 次販賣
    第二級毒品之行為，時間緊接，所犯構成要件相同之罪，顯
    係基於概括之犯意反覆為之，為連續犯，應依刑法第56條之
    規定，論以一販賣第二級毒品罪，並依法加重其刑。惟無期
    徒刑依法不得加重，故被告所犯本件之罪，其法定無期徒刑
    部分，不予加重，僅就有期徒刑及罰金部分加重之。
四、原審因而適用毒品危害防制條例第4 條第2 項、第18條第1
    項前段、第19條第1 項、刑法第11條前段、第56條，審酌被
    告並無任何犯罪前科紀錄，有臺灣高等法院被告前案紀錄表
    1 紙在卷足參，然毒品對我國社會之安寧秩序及國人之身心
    健康可能產生之危害至鉅，政府三令五申禁絕毒品交易，被
    告竟仍意圖營利，連續2 次販賣第二級毒品甲基安非他命予
    證人甲○○，不僅造成毒品之流通與氾濫，形成犯罪根源，
    更因造成社會施用毒品人口增加，而減損勞動生產力，所生
    損害非小，且犯後猶飾詞否認販賣第二級毒品之犯行，毫無
    悔意等一切情狀，量處有期徒刑8 年。並以扣案之第二級毒
    品甲基安非他命1 包（驗後毛重39.4公克），既係被告販賣
    交付之第二級毒品，自應依毒品危害防制條例第18條第1 項
    規定，不問屬於犯人與否，併予宣告沒收銷燬之；至鑑驗耗
    損之甲基安非他命晶體，既已滅失不存在，自毋庸併宣告沒
    收。而被告先後2 次販賣第二級毒品甲基安非他命予證人甲○○，分別得款3,000 元及34,000元，均應依毒品危害防制
    條例第19條第1 項之規定，宣告沒收，如全部或一部不能沒
    收時，以其財產抵償之。另明被告第1 次販賣予證人甲○○之重量不詳甲基安非他命晶體1 包，除部分為證人甲○○
    施用外，其餘則因遭證人甲○○扔棄於住家附近之水溝而滅
    失不存在，此已據證人甲○○證述甚詳（見原審卷第128 至
    129 頁），是該重量不詳之第二級毒品甲基安非他命晶體，
    既已滅失而不存在，自亦無庸宣告沒收。扣案之ANYCALL 廠
    牌手機1 支（含門號0000000000號之SIM 卡1 張），雖為被
    告用以充作聯絡販賣第二級毒品所用之物，因被告否認為其
    所有，而辯稱：係綽號「阿國」之男子交付予伊使用云云（
    見警卷第3 頁），或辯稱：係綽號「阿仁」之男子借予伊使
    用等語（見原審卷第7 至8 頁、第141 頁），因門號000000
    0000號行動電話門號登記名義人並非被告，有臺灣大哥大股
    份有限公司94年7 月22日法警字第09446394號函檢附基本資
    料查詢表1 紙在卷可佐，而客觀上並無證據顯示該扣案之AN
    YCALL 廠牌手機1 支（含門號0000000000號之SIM 卡1 張）
    ，確為被告所有，依法自不得宣告沒收。此外，扣案之MOTO
    ROLA廠牌手機1 支（含門號0000000000號之SIM 卡1 張），
    係在證人甲○○身上查獲，並非被告所有，亦經被告及證人
    甲○○陳稱在卷，依法自亦不得宣告沒收。原審認事用法皆
    無不合，被告上訴否認犯罪而指摘原判決不當，非有理由，
    應予駁回。
據上論斷，應依刑事訴訟法第368 條，判決如主文。
本案經檢察官陳宗吟到庭執行職務。
中    華    民    國    95    年    3     月    21    日
                  刑事第四庭    審判長法  官  蕭權閔
                                      法  官  林水城
                                      法  官  陳吉雄
以上正本證明與原本無異。
如不服本判決應於收受本判決後10日內向本院提出上訴書狀，其
未敘述上訴理由者，並得於提起上訴後10日內向本院補提理由書
狀（均須按他造當事人之人數附繕本）「切勿逕送上級法院」。
中    華    民    國    95    年    3     月    22    日
                                      書記官  梁美姿
附錄本判決論罪科刑法條：
毒品危害防制條例第4條第2項：
製造、運輸、販賣第二級毒品者，處無期徒刑或7 年以上有期徒
刑，得併科新臺幣700 萬元以下罰金。
                                                     AK


司法院資訊處製作；財團法人民間司法改革基金會備份。
